【裁判字號】    97,交聲,1849
【裁判日期】    970731
【裁判案由】    違反道路交通管理處罰條例聲明異議
【裁判全文】
臺灣臺北地方法院交通事件裁定       97年度交聲字第1849號
    原處分機關  交通部公路總局臺北區監理所板橋監理站
    異  議  人
    即受處分人  甲○○
上列異議人即受處分人因違反道路交通管理處罰條例事件，對於
交通部公路總局臺北區監理所板橋監理站民國九十七年七月八日
所為之處分（板監裁字裁四一─ＡＥＶ三五九二四七號）聲明異
議，本院裁定如下：
    主  文
異議駁回。
    理  由
一、按汽車駕駛人未領有駕駛執照駕駛機器腳踏車者，處新臺幣
    （下同）六千元以上一萬二千元以下罰鍰，並當場禁止其駕
    駛，道路交通管理處罰條例第二十一條第一項第一款定有明
    文。
二、原處分意旨略以：異議人即受處分人（下簡稱受處分人）甲
    ○○騎乘車牌號碼ＬＨ九─九五一號重型機車，於民國九十
    六年六月十一日凌晨一時五十分許，行駛至臺北市○○路○
    段四一六巷、國光路口時，為臺北市政府警察局萬華分局警
    員攔停，依違反道路交通管理處罰條例第二十一條第一項第
    一款規定，製單舉發。嗣受處分人不服，於應到案日期九十
    六年六月二十六日前之同月十二日提出申訴，原處分機關交
    通部公路總局臺北區監理所板橋監理站函請舉發單位調查結
    果，仍認前揭違規事實明確，而依道路交通管理處罰條例第
    二十一條第一項第一款、違反道路交通管理事件統一裁罰基
    準及處理細則第四十三條、第四十四條、第六十七條及違反
    道路交通管理事件統一裁罰基準規定，裁處受處分人罰鍰九
    千六百元。
三、受處分人聲明異議意旨略以：伊係諳啞身心障礙者，年老無
    業，又因不識字，沒考照，所以繳不出來，懇請體諒老弱諳
    啞者，從輕發落，為此，聲明異議云云。
四、經查：
    （一）受處分人確有在於上揭時、地，未考領駕駛執照而騎
          乘前述車輛，經警攔停製單舉發之情，為受處分人所
          不爭執，復有舉發違反道路交通管理事件通知單移送
          聯、裁決書各一紙附卷可憑，故受處分人無照駕駛之
          交通違規事實，至為明確。
    （二）又按違反道路交通管理事件統一裁罰基準及處理細則
          第四十三條規定：「違反道路交通管理事件之裁決，
          應參酌舉發違規事實、違反情節、稽查人員處理意見
          及受處分人陳述，依基準表裁處，不得枉縱或偏頗。
          」。故本件受處分人未領有駕駛執照駕駛重型機車之
          違規行為，原處分機關依法僅得對違規車種類別、逾
          越應到案期限六十日以上，依道路交通管理處罰條例
          第二十一條第一項第一款及違反道路交通管理事件統
          一裁罰基準表之規定，裁處罰鍰，無法因審酌受處分
          人為諳啞身心障礙者、年老無業、不識字沒考照、生
          活困頓等事由，即予以免罰或有從輕裁罰之裁量權限
          。再原處分機關亦已函覆受處分人，其申請從輕處罰
          因違規行為之裁罰基準已有明確規定，本件未便同意
          所請等語，有同機關九十六年七月二日北監板四字第
          ○九六六○○六六七四號函一紙在卷可佐，受處分人
          對此應無不知之理。基上，受處分人聲請從輕發落之
          事由，顯然依法無據。
    （三）末以，按違反道路交通管理事件受處罰人有依其經濟
          狀況，無法一次完納本條例罰鍰，得敘明理由向處罰
          機關申請分期繳納，違反道路交通管理事件統一裁罰
          基準及處理細則第六十條著有明文。從而，受處分人
          若因經濟狀況，無法一次完納本件罰緩，應向公路主
          管機關或行政執行處請求分期繳納，附此敘明。
五、綜上所述，受處分人確有在前述時、地，未領有駕駛執照駕
    駛機器腳踏車之違規行為。原處分機關依道路交通管理處罰
    條例第二十一條第一項第一款及違反道路交通管理事件統一
    裁罰基準表之規定，裁處受處分人罰鍰九千六百元，核無違
    誤，且無不當。受處分人聲明異議，為無理由，應予駁回。
六、據上論斷，應依道路交通案件處理辦法第十九條，裁定如主
    文。
中    華    民    國     97    年    7    月    31    日
                         交通法庭     法  官    徐千惠
以上正本證明與原本無異。
如不服本裁定，應於裁定送達後5日內向本院提出抗告狀。
                                      書記官    高心羽
中    華    民    國     97    年    8    月     1    日


司法院資訊處製作；財團法人民間司法改革基金會備份。
